【裁判字號】    96,易,6019
【裁判日期】    970114
【裁判案由】    詐欺
【裁判全文】
臺灣臺中地方法院刑事判決              96年度易字第6019號
公  訴  人  臺灣臺中地方法院檢察署檢察官
被      告  甲○○
                    號
上列被告因詐欺案件，經檢察官提起公訴（九十六年度偵字第二
二五五二號），本院判決如下：
    主    文
甲○○共同意圖為自己不法之所有，以詐術使人將本人之物交付
，處有期徒刑壹年，減為有期徒刑陸月，如易科罰金，以新台幣
壹仟元折算壹日。
    犯罪事實
一、甲○○在可預見某一姓名年籍均不詳之成年男子無故取得他
    人之帳戶及提款卡使用，乃俾利於迴避員警之查緝，其後可
    能將取得之帳戶供作遭詐欺取財之受害人匯款時指定帳戶之
    用，且其發生不違背本意之情形下，仍基於幫助該名男子所
    屬詐欺集團成員詐欺取財之不確定故意，於民國九十六年三
    月一日下午四時許，在其位於臺中市○○路○段十二號三樓
    之住處，將其於九十一年五月十三日向寶華商業銀行申設取
    得帳號000000000000號帳戶之存摺、提款卡（
    包括密碼）及其印鑑章（下稱寶華商銀帳戶資料）交予該名
    姓名年籍均不詳之詐欺集團成員，而收取新台幣（下同）六
    千元（起訴書原誤載為五千元）之代價。而該名詐欺集團成
    員取得上開寶華商銀帳戶資料後，即與所屬詐欺集團成員共
    同基於意圖為自己不法所有之詐欺取財犯意聯絡，先由集團
    成員中一人自稱「何麗鈴」，而於九十六年三月二十二日，
    撥打電話向乙○○佯稱乙○○抽中香港賽馬獎金二千萬元，
    如欲領取獎金即應支付相關之手續費用，並請先與「楊經理
    」聯絡等語，乙○○遂撥打電話與該名自稱「楊經理」者聯
    絡，而該名自稱「楊經理」者即再向乙○○佯稱需先繳交一
    百萬元成為正式會員，方可領取上開獎金等語，再由該詐欺
    集團中另一自稱「何主任」者撥打電話與乙○○聯絡，要求
    乙○○將該等款項匯入上開甲○○之寶華商銀帳戶內，致乙
    ○○因此陷於錯誤，而於九十六年三月二十六日，至彰化商
    業銀行新明分行，將所有六十萬元款項匯入上開甲○○之帳
    戶內。其後甲○○進而與該等詐欺集團成員共同基於詐欺取
    財之犯意聯絡，於九十六年三月二十六日下午二時三十分許
    ，由甲○○前往臺中市○區○○○路一七０號之寶華銀行，
    由甲○○臨櫃填寫取款憑條一紙後，將上開乙○○所匯入之
    詐騙款項五十萬元提領得手，並將之交予該等詐騙集團成員
    收取，而向該等詐騙集團成員領取五千元作為領款報酬。嗣
    經乙○○發覺受騙報案後，員警查得前揭寶華商銀帳戶係甲
    ○○本人所申請，且甲○○復有上開提領詐欺所得之情，始
    循線獲悉上情。
二、案經臺中市警察局第一分局報請臺灣臺中地方法院檢察署檢
    察官提起公訴。
    理    由
一、訊據被告甲○○固對伊有於上開時、地，以六千元代價將所
    申設取得之上開寶華商銀帳戶資料交予某一不詳年籍之成年
    男子取得、使用，且其後該帳戶內即有該筆六十萬元之匯款
    ，伊事後並有依另一不詳年籍之成年男子要求而代為填寫取
    款憑條以領取、交付該匯款中五十萬元款項，並收取五千元
    作為領款代價等情供承不諱；惟仍矢口否認有上開共同詐欺
    取財之犯行，辯稱：伊係見報紙上刊登某一聯合管理顧問公
    司徵員廣告，而與某一自稱與伊同鄉且同姓之男子聯絡，因
    該名男子稱該公司係代客戶從事地下節稅工作，若欲從事該
    業務工作，即須交付帳戶資料供客戶匯款使用以節稅，伊遂
    將上開寶華商銀帳戶資料交予該名男子使用，並收取六千元
    作為代價，然因伊於九十六年三月二十六日前多次聯絡該名
    男子未果，覺得奇怪，遂將該帳戶之密碼及提款卡取消，事
    後則另有一名男子向伊佯稱該帳戶原遭詐欺集團使用，然現
    已由上開公司取回，故須伊代為將客戶原存入之款項領出，
    伊不僅仍可擔任該公司業務，且領取上開款項亦可獲取百分
    之一作為酬傭，伊不疑有他，遂前往銀行領款，並收取五千
    元代價，伊亦同遭該詐欺集團詐騙而受害，並非共犯云云。
    然查：
（一）上開寶華商銀帳戶乃由被告本人申設取得，而被告於九十
      六年三月一日取得六千元代價而交予某一男子使用後，則
      於九十六年三月二十六日遭詐欺集團以上開方式向被害人
      乙○○施用詐術，要求被害人乙○○將款項匯入上開帳戶
      ，乙○○亦因此匯入上開款項，而被告並旋即填寫取款憑
      條領取其中之五十萬元交予二名不相識之成年男子收取，
      並領取五千元報酬，嗣後該帳戶則因乙○○於九十六年三
      月二十八日報警處理而遭列為警示帳戶等情，業為被告所
      不爭執，且據被害人乙○○於警詢中陳述詳實（詳見警詢
      案卷第九頁至第十頁），復有桃園縣政府警察局受理各類
      案件紀錄表、桃園縣政府警察局平鎮分局宋屋派出所受理
      詐騙帳戶通報警示簡便格式表、桃園縣政府警察局平鎮分
      局受理刑事案件報案三聯單、金融機構聯防機制通報單、
      被害人乙○○郵政國內匯款執據一張、彰化商銀及華南商
      銀匯款回條聯二紙（詳見警詢案卷第十一頁至二十三頁）
      、寶華商業銀行臺中分行九十六年四月十一日寶中發字０
      七九號函附被告甲○○上開帳戶之帳戶儲金人紀要、歷史
      交易明細表（詳見警詢案卷第四一頁至第四二頁）、寶華
      商業銀行臺中分行九十六年十月四日寶中發字第二二六號
      函附被告甲○○於九十六年三月二十六日取款憑條一紙（
      詳見九十六年度核交字第一四七五號偵查卷第五頁至第六
      頁）在卷足證，則被告所交付之上開寶華商銀帳戶業遭詐
      欺集團供作詐騙被害人乙○○之人頭帳戶使用，且被告事
      後確為獲取代價而代為領取上開詐欺所得款項，自甚為明
      確。
（二）次者，被告雖辯以上情；然查，被告自始均未曾提供該名
      自稱與伊同姓且同鄉之成年男子或其他曾與伊接觸聯繫之
      成年男子多人之年籍資料以供檢、警及本院查核，可見被
      告所辯上情是否屬實，已非無疑。又者，依被告自承伊於
      交付帳戶前已失業一年餘，前乃從事證券營業員工作約三
      年半，伊客戶買賣期貨時雖有使用人頭帳戶之情，然客戶
      均與該等人頭帳戶相識且取得授權書等語（詳見本院審理
      筆錄），徵之被告供稱伊與該等使用伊上開帳戶並要求伊
      領款之該等成年男子均為初次見面，且不知其等之真實年
      籍等情，則足認被告前辯稱伊乃為從事地下節稅之業務始
      交付上開帳戶資料，並代為領取客戶之存款，且伊前從事
      證券營業員亦有如此情形，始不疑有他而配合云云，已與
      常理及被告個人之專業認知有悖，無可憑信，而堪認被告
      交付上開帳戶並取得六千元代價，顯有容認該取得帳戶之
      人任意使用伊上開寶華商銀帳戶資料之情，容無疑義。蓋
      因帳戶存摺、提款卡遭詐取者，若發覺受騙而至金融機構
      辦理掛失止付，詐欺集團將無法提領詐得金額，且詐欺集
      團若未得原帳戶所有人同意而加以使用，則詐得金額亦有
      可能遭原帳戶所有人提領一空，而詐騙所得之金額動輒上
      萬元，遠較購買或承租帳戶使用之微薄款項為鉅，是詐欺
      集團衡情均不致以詐得之帳戶作為詐騙被害人之出入往來
      帳戶，而甘冒可能遭原帳戶所有人凍結帳戶補辦存摺資料
      領款，致無法提領之風險。又按刑法上之故意，分直接故
      意（確定故意）與間接故意（不確定故意），「行為人對
      於構成犯罪之事實，明知並有意使其發生者」為直接故意
      ；又「行為人對於構成犯罪之事實，預見其發生而其發生
      並不違背其本意者」為間接故意；而參以郵政儲金或銀行
      帳戶可供款項之存匯、提領，一般人均可輕易申請開設，
      並無任何資格條件之限制，苟有使用金融存款帳戶之正當
      用途，自以使用其本人或可信賴之親友申請之帳戶，最為
      便利安全，始可避免帳戶名義人反悔或心存歹念，利用通
      知掛失止付、變更存戶印鑑圖章或換摺之方式，將帳戶內
      之款項領走一空，反致使用帳戶人蒙受損失，苟非為犯罪
      等不法目的或為掩飾自己真實身分，並藉以逃避查緝，依
      常情並無捨棄自己申設帳戶而迂迴以花費金錢或其他方法
      向無相當信賴關係之陌生人取得帳戶使用之理，且近年來
      詐欺取財之犯罪類型層出不窮，該等犯罪，多數均係利用
      他人帳戶作為詐欺所得財物之出入帳戶，業經媒體廣為披
      載，是依一般人通常之知識、智能及經驗，均已詳知向陌
      生人購買、承租或其他方法取得帳戶者，多係欲藉該帳戶
      取得不法犯罪所得，且隱匿帳戶內資金之實際取得人之身
      分，以逃避追查，則被告係成年且有智識之人，對此亦應
      知之甚詳，自難諉稱不知，故被告對於交付上開寶華商銀
      帳戶之存簿、印鑑章及提款卡予該姓名年籍不詳之詐欺集
      團成員，將可能被用來作為詐欺取財等非法用途上，應有
      所預見，且不違背其本意。是以，被告猶仍提供其所有上
      開帳戶予該名年籍不詳之詐欺集團成員使用，當堪認被告
      亦有容認該詐騙集團成員將被告所有上開帳戶作為詐欺取
      財之匯款指定帳戶使用，而已顯有幫助詐欺取財之不確定
      故意存在，應堪認定。
（三）再查，被告既自陳伊於九十六年三月一日同時交付上開帳
      戶之存簿、印鑑章及提款卡（含密碼）予該名成年男子收
      執等語在卷，而上開寶華商銀帳戶自九十六年三月一日起
      至同年三月二十六日被告提款上開五十萬元現金止，不僅
      迨至同年三月二十六日當日仍有多筆以提款卡領款資料，
      且於同年月十六日及二十日復分別有三筆以臨櫃填寫密碼
      方式提領八十萬元、六十萬元及五十萬元現金之取款紀錄
      ，亦有寶華商業銀行臺中分行九十六年四月十一日寶中發
      字０七九號函附被告甲○○上開帳戶之歷史交易明細表（
      詳見警詢案卷第四二頁正、反面）存卷足資佐證，可見倘
      若被告交付上開帳戶資料尚無容認該等詐欺集團任意使用
      之意，且九十六年三月二十六日曾因發覺奇怪，而向銀行
      申報取消該帳戶之提款卡及密碼之情，則常理以言，當時
      即應當連同該帳戶之存簿及印鑑章部分併予向銀行申報處
      理為是，豈有留待事後猶自行臨櫃以現金提款之可能；況
      且，該詐欺集團於同年三月二十六日當日仍有多筆以提款
      卡領款紀錄，且前已有三次以印鑑章及存簿提領現金之紀
      錄，已如前述，益徵被告辯稱伊曾向銀行申報取消該帳戶
      之提款卡及密碼云云，顯非無疑，且被告就伊所領取之上
      開款項係屬不法所得一節，尚不得推諉不知。蓋因該詐欺
      集團當時既仍可自行填寫取款憑條領取上開五十萬元款項
      ，則若非被告於提領前業與詐欺集團具有上開犯意聯絡，
      詐欺集團當無甘冒增加無法領款及為警查獲等風險，而委
      由被告提款並支付酬傭之必要。另以，被告既自承要求伊
      領取上開匯款款項者乃初識而不詳年籍之人，足認被告亦
      無上開款項必非詐欺所得款項之正當確信，猶仍與該等成
      年男子合謀而委由被告提領上開款項並可平白獲取上開非
      微之酬傭，而與詐欺集團成員間確有詐欺犯罪之犯意聯絡
      無疑。復按現行刑法關於正犯、幫助犯之區別，係以其主
      觀之犯意及客觀之犯行為標準，凡以自己犯罪之意思而參
      與犯罪，無論其所參與者是否係犯罪構成要件之行為，皆
      為正犯，其以幫助他人犯罪之意思而參與犯罪，其所參與
      者，苟係犯罪構成要件之行為，亦為正犯，必以幫助他人
      犯罪之意思而參與犯罪，其所參與者又為犯罪構成要件以
      外之行為，始為幫助犯，故共同實施犯罪行為之人，在合
      同意思範圍以內，各自分擔犯罪行為之一部，相互利用他
      人之行為，以達其犯罪之目的者，即應對於全部所發生之
      結果，共同負責，且共同正犯之意思聯絡，原不以數人間
      直接發生者為限，即有間接之聯絡者，亦包括在內；例如
      甲分別邀約乙、丙犯罪，雖乙、丙間彼此並無直接之聯絡
      ，亦無礙於其為共同正犯之成立。又共同正犯，係共同實
      施犯罪行為之人，在共同意思範圍內，各自分擔犯罪行為
      之一部，相互利用他人之行為，以達其犯罪之目的，其成
      立不以全體均參與實施犯罪構成要件之行為為要件；參與
      犯罪構成要件之行為者，固為共同正犯；以自己共同犯罪
      之意思，參與犯罪構成要件以外之行為，或以自己共同犯
      罪之意思，事前同謀，而由其中一部分人實行犯罪之行為
      者，亦均應認為共同正犯，使之對於全部行為所發生之結
      果，負其責任（最高法院九十二年度台上字第五四０七號
      及九十二年度台上字第二八二四號著有判決可資參照）。
      查被告交付帳戶後進而與上開詐欺集團成員有共同詐欺取
      財之犯意聯絡，已如前述，是即有正犯之犯意無疑；又被
      告所為之上開提領行為乃詐欺集團確保其等犯罪結果所必
      要之行為，實有分工關係存在，依上開實務見解，被告自
      應論以詐欺取財罪之共同正犯，而應就全部之犯罪行為負
      共同正犯之責任。基上，本案事證明確，被告之犯行，堪
      予認定。
二、核被告所為，係犯刑法第三百三十九條第一項之詐欺取財罪
    。被告與該等不詳人數之詐欺集團成年人間就上開犯行，具
    有犯意聯絡及行為分擔，應為共同正犯。爰審酌被告隨意提
    供所有上開帳戶供他人非法使用，將助長社會犯罪風氣，可
    能導致真正犯罪者逍遙法外，其行為殊屬不當，且被告業已
    藉此獲取六千元代價，而被害人在財產上受有甚大損害，心
    理上亦受有相當之痛苦，對於此違背常態之交易資料，被告
    竟辯稱不知係出於不法行為，且被告事後復有領取被害人款
    項且分取酬傭之行為，及犯罪後仍希圖狡辯以脫免刑責，並
    置被害人之損失於事外之犯罪後態度等一切情狀，量處如主
    文所示之刑。又本件被告犯罪之時間，係在九十六年四月二
    十四日以前，所犯符合中華民國九十六年罪犯減刑條例所定
    之減刑條件，應依該減刑條例第二條第一項第三款之規定，
    減其宣告刑二分之一，並依該條例第九條之規定，諭知易科
    罰金之折算標準。
據上論斷，應依刑事訴訟法第二百九十九條第一項前段，刑法第
二十八條、第三百三十九條第一項、第四十一條第一項前段，刑
法施行法第一條之一，中華民國九十六年罪犯減刑條例第二條第
一項第三款、第七條、第九條，判決如主文。
中    華    民    國    97    年    1     月    14    日
              刑事第四庭  審判長法  官  林宜民
                                法  官  林學晴
                                法  官  許惠瑜
以上正本證明與原本無異。
如不服本判決，應於判決送達後十日內向本院提出上訴狀，上訴
於臺灣高等法院臺中分院( 須附繕本 )。
                                書記官  陳佳君
中    華    民    國    97    年    1     月    14    日
附錄論罪科刑實體法條文：
刑法第三百三十九條 (普通詐欺罪) ：
意圖為自己或第三人不法之所有，以詐術使人將本人或第三人之
物交付者，處五年以下有期徒刑、拘役或科或併科一千元以下罰
金。(罰金部分業經提高十倍為一萬元)
以前項方法得財產上不法之利益或使第三人得之者，亦同。
前二項之未遂犯罰之。


司法院資訊處製作；財團法人民間司法改革基金會備份。
